【裁判字號】    98,聲判,48
【裁判日期】    980930
【裁判案由】    聲請交付審判
【裁判全文】
臺灣桃園地方法院刑事裁定              98年度聲判字第48號
聲  請  人  乙○○
代  理  人  陳憲鑑律師
被      告  丙○○○
            甲○○
上列聲請人即告訴人因告訴被告偽造文書等案件，不服臺灣高等
法院檢察署檢察長駁回再議之處分（98年度上聲議字第5370號）
，聲請交付審判，本院裁定如下：
    主  文
聲請駁回。
    理  由
一、按告訴人不服上級法院檢察署檢察長或檢察總長認再議為無
    理由而駁回之處分者，得於接受處分書後10日內委任律師提
    出理由狀，向該管第一審法院聲請交付審判；法院認為交付
    審判之聲請不合法或無理由者，應駁回之，刑事訴訟法第25
    8 條之1 第1 項、第258 條之3 第2 項前段分別定有明文。
二、按期間之末日為星期日、紀念日或其他休息日時，以其休息
    日之次日代之，民事訴訟法第161 條及民法第122 條定有明
    文。本件聲請人即告訴人以被告丙○○○、甲○○涉犯偽造
    文書等罪嫌，訴由臺灣桃園地方法院檢察署檢察官偵辦，經
    該署檢察官於民國98年6 月15日以98年度偵字第5191號為不
    起訴處分後，聲請人不服聲請再議，經臺灣高等法院檢察署
    檢察長於同年9 月1 日以98年度上聲議字第5370號處分書駁
    回再議。茲聲請人於98年9 月10日收受駁回再議處分書，雖
    於同年月21日委任律師提出理由狀向本院聲請交付審判，然
    因同年月20日係星期日，是聲請人於同年月21日向本院聲請
    交付審判，經核其聲請程式並無不合，先予敘明。
三、聲請人告訴暨聲請交付審判意旨略以：聲請人對被告丙○○
    ○提出違反著作權法之告訴時，就已聲明願具結證明，被告
    丙○○○所提出之飛麟傳播事業有限公司（下稱飛麟公司）
    與摩那園唱片有限公司（下稱摩那園公司）間第4 份授權書
    係偽造，聲請人對於被告丙○○○作偽證及偽造文書有提出
    補充告訴，摩那園公司之代表人即被告甲○○為使金嗓電腦
    科技股份有限公司（下稱金嗓公司）之代表人即被告丙○○
    ○免於違反著作權法之刑罰，竟偽造飛麟公司曾經傳真給摩
    那園公司傳真之第4 份授權書，並提出於臺灣高雄地方法院
    檢察署使用證明，意圖證明飛麟公司有授權給摩那園公司及
    金嗓公司使用，但實際上飛麟公司從未傳真該偽造之第4 份
    授權書，因為自飛麟公司與摩那園公司之第2 份授權書開始
    ，飛麟公司就表明只授權給摩那園公司，拒絕授權給金嗓公
    司，被告等為卸免違反著作權法之刑事責任，竟起偽造飛麟
    公司及摩那園公司間之第4 份授權書內容，並提出檢察署作
    證，但檢察官偵查結果竟不起訴處分，顯有縱放被告之過失
    。被告等偽造飛麟公司與摩那園公司之第4 份合約書及使用
    過程如下：摩那園唱片負責人甲○○，同時也是現任金嗓公
    司總經理，於臺灣高雄地方法院檢察署97年6 月16日開庭，
    被告甲○○以證人身分證稱，日前摩那園公司尋獲1 份當年
    飛麟公司傳真給摩那園公司之通聯紀錄，將於下次庭期提出
    該通聯紀錄，果然於97年6 月20日另案聲請人控告金嗓公司
    及被告丙○○○違反著作權法案件於臺灣高雄地方法院檢察
    署開庭時，被告甲○○命金嗓公司法務人員提出1 份傳真影
    本，證明該份傳真是飛麟公司於93年3 月4 日傳真給摩那園
    公司之第4 份合約書，該份偽造之合約內容除拍攝地點日本
    、西藏、維也納與第1 份合約西澳不同外，其授權範圍與第
    1 份合約書大致相同，同時授權摩那園公司及金嗓公司使用
    ，但飛麟公司授權摩那園公司自第2 份合約時起，即將授權
    金嗓公司使用之文字取消，但該偽造之第4 份合約書內容確
    有「同意授權乙方使用DVD 、VCD （可供開發行及銷售）及
    金嗓電腦伴唱機相關軟硬體媒介物上」顯然與聲請人之授權
    內容不同。該第4 份授權書影本上方並列有飛麟公司之傳真
    號碼00000000及發文日期93年3 月4 日，聲請人肯定並無此
    份傳真文件，故聲請人向中華電信汐止營業所查詢結果，該
    傳真號碼，因飛麟公司欠費，於90年8 月3 日拆機，而查無
    通聯紀錄，足證被告甲○○於97年6 月20日，在臺灣高雄地
    方法院檢察署庭訊時，命金嗓公司法務人員提出飛麟公司93
    年3 月4 日給摩那園公司之第4 份合約書確屬偽造，被告2
    人所為係犯刑法第165 條、第210 條、第28條之共同偽造證
    據、共同偽造文書罪嫌。
四、按犯罪事實應依證據認定之，無證據不得認定犯罪事實，刑
    事訴訟法第154 條第2 項定有明文。又告訴人之告訴，係以
    使被告受刑事訴追為目的，是其陳述是否與事實相符，仍應
    調查其他證據以資審認；而事實之認定，應憑證據，如未能
    發現相當證據，或證據不足以證明，自不能以推測或擬制之
    方法，以為裁判基礎（最高法院52年度臺上字第1300號、40
    年度臺上字第86號判例意旨參照）。
五、次按刑事訴訟法第258 條之1 規定告訴人得向法院聲請交付
    審判，係新增對於「檢察官不起訴或緩起訴裁量權」制衡之
    一種外部監督機制，法院僅就檢察官所為不起訴或緩起訴之
    處分是否正確加以審查，以防止檢察機關濫權，依此立法精
    神，同法第258 條之2 第3 項規定法院審查聲請交付審判案
    件時「得為必要之調查」，其調查證據之範圍，自應以偵查
    中曾顯現之證據為限；而同法第260 條對於不起訴處分已確
    定或緩起訴處分期滿未經撤銷者得再行起訴之規定，其立法
    理由說明該條為不起訴處分已確定者，包括「聲請法院交付
    審判復經駁回者」之情形在內，是前述「得為必要之調查」
    ，其調查證據範圍，更應以偵查中曾顯現之證據為限，不得
    就告訴人新提出之證據再為調查，亦不得蒐集偵查卷以外之
    證據，否則，將與刑事訴訟法第260 條之再行起訴規定，混
    淆不清，亦將使法院兼任檢察官而有回復「糾問制度」之虞
    ；且法院一旦裁定交付審判，即如同檢察官提起公訴，將使
    案件進入審判程序，是法院裁定交付審判之前提，必須係偵
    查卷內所存證據確已符合刑事訴訟法第251 條第1 項規定「
    足認被告有犯罪嫌疑」，而檢察官應提起公訴之情形。此由
    徵諸法院辦理刑事訴訟案件應行注意事項第134 點中段規定
    ：「法院於審理交付審判之聲請有無理由時，除認為告訴人
    所指摘（應指在偵查中所指摘之意）不利被告之事證未經檢
    察機關詳為調查或斟酌，或不起訴處分書所載理由違背經驗
    法則、論理法則或其他證據法則，否則，不宜率予交付審判
    。」益顯明白。
六、聲請人指訴被告2 人涉有刑法第165 條偽造證據及第210 條
    偽造私文書罪嫌，無非以上開傳真授權合約書傳真表頭之日
    期記載為93年2 月24日，傳遞方電話號碼記載為00000000，
    而該電話號碼於90年8 月3 日停止使用為據。惟查：
（一）聲請人曾向臺灣桃園地方法院檢察署及臺灣高雄地方法院
      檢察署狀告被告丙○○○違反著作權法，並分別以97年度
      偵字第16064 號、97年度偵字第29369 號處分不起訴確定
      在案，此有臺灣高等法院被告前案紀錄表及不起訴處分書
      在卷可參；而該授權合約書傳真稿確實曾提出於臺灣桃園
      地方法院檢察署及臺灣高雄地方法院檢察署作為被告丙○
      ○○未違反著作權法之證據，此有該傳真稿影本附卷可參
      （見臺灣桃園地方法院檢察署97年度偵字第16064 號偵查
      卷宗第116 頁）。然查：1.刑法第165 條所定之偽造刑事
      證據罪，係以關係「他人」刑事被告案件之證據為限，若
      所偽造之證據係關係「自己」刑事被告案告案件之證據，
      則不在刑法第165 條處罰範圍內。被告丙○○○分別為臺
      灣高雄地方法院檢察署97年偵字第29369 號、臺灣桃園地
      方法院檢察署97年度偵字第16064 號偵查案件之被告，該
      傳真稿係關係被告丙○○○「自己」刑事被告案件之證據
      ，是以，不論該傳真稿偽造與否，被告丙○○○使用該傳
      真稿皆不符合刑法第165 條之規定，自不得以該罪相繩。
      2.至被告甲○○在臺灣高雄地方法院檢察署97年度偵字第
      29369 號偵查案件中固為證人，然提出該傳真稿者，並非
      被告甲○○，聲請人亦於本案聲請狀中自承：該份傳真合
      約書係金嗓公司法務人員提出等語，堪認被告甲○○並未
      提出該份傳真合約書。
（二）聲請人認上開傳真之授權合約書係偽造，無非僅以該傳真
      上傳遞方之電話號碼早在90年間即已停用，並提出中華電
      信之電話號碼查詢資料為證，然查：證人陳文毅到庭證稱
      ：「（問：傳真上顯示號碼是否可以人為操作變更？）一
      般傳真上的表頭（有日期、電話、公司抬頭），可由傳送
      方任意設定，跟實際上使用之電話號碼無關」，證人陳文
      毅並當庭提出2 張同時傳真，但設定不同日期之傳真，該
      2 份傳真之表頭所顯示之日期確實分別為97年3 月12日及
      97 年11 月27日，是傳真之傳送方確實可任意設定傳真之
      抬頭，與實際上真正傳真之日期，及傳送方真正使用之電
      話號碼無關，是雖聲請人前所使用之00000000號電話早於
      90 年 間停用，而摩那園公司於93年間接受到抬頭為
      00000000 號 電話號碼之傳真，因該等傳真表頭得由傳遞
      方任意設定，亦難僅憑該傳真號碼於90年間已停用，遽認
      該份傳真係事後偽造。
（三）再者，上開傳真授權合約書上載明：「日期為93年、影像
      授權費為新臺幣( 下同) 68,930元、摩那園公司之負責人
      為吳政男」等情，而聲請人提出之第4 份授權合約書電子
      檔內容卻為：「日期為93年1 月11日，授權費為70,000元
      ，摩那園公司負責人為謝振明」等情，並欲以此證明上開
      傳真授權合約書係偽造。然查，證人即金嗓公司前員工林
      福祥於偵查中到庭證稱：「伊只有見過上開授權費用為68
      ,930元之該份授權合約書，且93年1 月11日時，摩那園公
      司之負責人已變更為吳政男，該傳真授權合約書上記載之
      金額亦屬正確，因為當時聲請人之影帶品質不好，金嗓公
      司有重新壓，故有扣一些錢」等語（見臺灣桃園地方法院
      檢察署97年度偵字第16064 號偵查卷宗第114 頁）。又摩
      那園公司92年7 月3 日登記負責人為吳政男，至94年3 月
      1 日始變更登記為蔡世寅，此有經濟部中部辦公室98 年3
      月10日經中三字第09834732440 號函所附之有限公司變更
      登記表2 份足憑（見臺灣桃園地方法院檢察署98年度偵字
      5191號偵查卷宗第11、17頁），再參照93年3 月31日摩那
      園公司支付聲請人之支票（付款人為安泰商業銀行西壢分
      行，支票號碼BN0000000 ），該支票上之金額與上開傳真
      授權合約書所載影像授權費相符，且聲請人亦自承：有收
      該支票等語，並有安泰銀行西壢分行97年6 月17日（97）
      安西壢字第9770201 號函可參（見臺灣桃園地方法院檢察
      署97年度偵字第16064 號偵查卷第2 、3 頁），足證該份
      傳真授權合約書所載內容在在與事實相符，是尚難僅憑聲
      請人否認其為真實，即遽認該傳真授權合約書為偽造。
七、綜上所述，原不起訴及駁回再議聲請之處分書認被告2 人涉
    刑法第165 條、第210 條、第28條之共同偽造證據、共同偽
    造文書罪嫌不足，經核與卷內現存事證並無不合，是原檢察
    官及臺灣高等法院檢察署檢察長據此就被告所涉之案件予以
    不起訴處分及駁回再議處分，於法均無違誤。聲請意旨仍執
    前詞，以原處分多有未審究之處，據以指摘原處分違法而聲
    請交付審判，為無理由，應予駁回。
八、據上論斷，應依刑事訴訟法第258 條之3 第2 項前段，裁定
    如主文。
中    華    民    國    98    年    9     月    30    日
                  臺灣桃園地方法院刑事第八庭
                      審判長法  官  林惠霞
                            法  官  葉藍鸚
                            法  官  張明儀
以上正本證明與原本無異。
不得抗告。
                            書記官  邱仲騏
中    華    民    國    98    年    10    月    7     日


司法院資訊處製作；財團法人民間司法改革基金會備份。
